【裁判字號】    99,訴,173
【裁判日期】    991102
【裁判案由】    偽造文書
【裁判全文】
臺灣士林地方法院刑事判決
公  訴  人  臺灣士林地方法院檢察署檢察官
被      告  戊○○
選任辯護人  邱一峰律師
上列被告因偽造文書案件，經檢察官提起公訴（98年度偵續一字
第48號），本院判決如下：
    主  文
戊○○犯行使偽造私文書罪，處有期徒刑壹年，減為有期徒刑陸
月，如易科罰金，以新臺幣壹仟元折算壹日。附表所示之物品應
沒收。
    事  實
一、緣戊○○於民國（下同）83年8 月17日向寶島商業銀行（現
    為日盛國際商業銀行，下簡稱寶島銀行），借貸長期擔保放
    款新臺幣（下同）700 萬元，又於83年9 月13日向寶島銀行
    借貸短期放款200 萬元，前開2 筆借款均由甲○○、李鈞祥
    擔任連帶保證人，另由戊○○以其所有坐落臺北縣淡水鎮○○段452 、452 之1 、458 、458 之1 等4 筆土地及其上門
    牌號碼臺北縣淡水鎮○○路109 巷6 號之建物為抵押物（下
    簡稱系爭房地），供寶島銀行設定最高限額1000萬元之抵押
    權以擔保戊○○各筆借款債務（包含前揭2 筆借款），嗣因
    戊○○分別自85年2 月5 日、84年9 月13日起未按期攤還借
    款本息，經寶島銀行於86年10月間以拍賣抵押物確定裁定為
    執行名義向本院聲請強制執行拍賣系爭房地，由甲○○於87
    年10月14日以1001萬元拍定取得系爭房地之所有權，而前開
    拍定價額經足額分配給第一次序優先債權即增值稅、本件執
    行費用後，第一抵押債權即寶島銀行前揭2 筆借款之本息違
    約金共計10,923,906元，僅獲分配7,278,529 元不足清償，
    甲○○因而另於87年12月9 日向寶島銀行代償192 萬元，以
    免除連帶保證責任。嗣甲○○應戊○○之請求，同意以1100
    萬元將系爭房地出售，並於91年9 月24日完成過戶登記予戊○○指定之乙○○名下。
二、詎戊○○明知其與甲○○關於系爭房地買賣約定之1100萬元
    價額，不包含代償之192 萬元，因甲○○於96年1 月間向本
    院起訴請求戊○○返還代償之192 萬元時（本院96年度訴字
    第18號），為向承審法官匡稱該192 萬元業已包含在1100萬
    元之售價內，竟基於行使偽造私文書之犯意，於不詳時間、
    地點，未經甲○○同意，盜用甲○○所交付之印章，蓋用甲○○印文4 枚以偽造甲○○與乙○○有簽立91年8 月17日不
    動產買賣契約書（下簡稱系爭偽造契約書），並於96年1 月
    4 日以傳真方式向前開民事事件承審法官提出系爭偽造契約
    書而行使之，復承同一接續犯意，於96年4 月2 日以民事陳
    報狀方式向前開民事事件承審法官提出行使，意圖使本院判
    決甲○○敗訴，而生損害於甲○○及法院裁判之正確性。
三、案經甲○○告訴臺灣士林地方法院檢察署檢察官偵查起訴。
    理  由
壹、程序方面：
一、按被告以外之人於審判外之陳述，雖不符前4 條之規定，而
    經當事人於審判程序同意作為證據，法院審酌該言詞陳述或
    書面陳述作成時之情況，認為適當者，亦得為證據。當事人
    、代理人或辯護人於法院調查證據時，知有第159 條第1項
    不得為證據之情形，而未於言詞辯論終結前聲明異議者，視
    為有前項之同意。刑事訴訟法第159 條之5 定有明文。查證
    人乙○○於偵查中未經法定具結程序所為之證述，乃被告戊○○以外之人於審判外之陳述，惟被告、辯護人於本院調查
    證據時，未就該供述證據之證據能力聲明異議，經本院審酌
    證人乙○○於偵查中向檢察官陳述時，有委任陳培豪律師在
    場，復無證據證明有受到任何強暴、脅迫或其他不正方法取
    供之情，是以，依前開法條規定，應認有證據能力。
二、次查證人即告訴人甲○○於偵查中未經法定具結程序所為之
    證述，亦屬被告以外之人於審判外之陳述，惟被告、辯護人
    於本院調查證據時，同未就該供述證據之證據能力聲明異議
    ，經本院審酌證人甲○○於偵查中向檢察官陳述時，被告、
    辯護人或證人乙○○、辯護人均有同時在場，可當場親見親
    聞證人甲○○之陳述，復無證據證明有受到任何強暴、脅迫
    或其他不正方法取供之情，是以，依前開法條規定，應認有
    證據能力。
貳、得心證之理由
一、訊據被告固坦承有系爭房地遭寶島銀行拍賣後，由證人甲○○拍定，事後以1100萬元買回系爭房地，登記在乙○○名下
    ，但否認有何行使偽造私文書之犯行，辯稱：系爭偽造契約
    書係甲○○打字、蓋印完成，由不詳人士手寫茲受到訂金、
    第一期款等字後，於91年7 月18日交給被告用印，被告先影
    印1 份保存，事後因發現契約未約定甲○○應返還其所開立
    之本票，故由被告在契約第三條第3 點下方手寫增載「並同
    時退還本票」等字後，被告再持交甲○○用印，於96年1 月
    4 日誤將未增字用印之影印版傳真給民事承審法官，因為未
    找到以1001萬元簽訂之契約才會在民事訴訟中敗訴。證人甲○○拍定之1001萬元價額足以清償其積欠寶島銀行之借款債
    務，甲○○未為其代償192 萬元。最初曾以1000萬元與甲○○談妥，但因無法核貸而解除契約，事後因被告也有為甲○○向寶島銀行之借款擔任保證人，故甲○○提高系爭房地之
    買價為1100萬元，已包含該192 萬元。因甲○○持有多紙其
    簽發之保證票據，為取回票據才會同意買回系爭房地。本件
    從頭到尾都只是仲介他人向甲○○買回系爭房地，為促成乙○○與甲○○能成交，為取信乙○○才會與甲○○簽立系爭
    偽造契約書云云。
二、經查，被告乃於83年8 月17日向寶島銀行，借貸長期擔保放
    款700 萬元，借款期間為83年9 月5 日起至98年9 月5 日，
    又於83年9 月13日向寶島銀行借貸短期放款200 萬元，借款
    期間為83年9 月13日起至84年9 月13日，前開2 筆借款均由
    甲○○、李鈞祥擔任連帶保證人，另由戊○○以其所有之系
    爭房地，供寶島銀行設定權利存續期間為83年8 月30日起至
    113 年8 月29日、最高限額1000萬元之抵押權以擔保戊○○
    各筆借款債務（包含前揭2 筆借款），嗣因戊○○分別自85
    年2 月5 日、84年9 月13日起未按期攤還前揭2 筆借款之本
    息，依約前揭2 筆借款視為全部到期，由寶島銀行向本院提
    出聲請，經本院於85年10月28日以85年度拍字第2273號裁定
    准予拍賣系爭抵押物確定，復經寶島銀行於86年10月間以前
    揭裁定為執行名義向本院聲請強制執行拍賣系爭抵押物，其
    後於第三次公開拍賣時，由甲○○於87年10月14日以1001萬
    元拍定得標取得系爭抵押物之所有權，而前開拍定價額1001
    萬元於88年5 月19日實行分配，僅足額分配給第一次序優先
    債權即臺北縣稅捐稽徵處淡水分處增值稅2,634,503 元、本
    件執行費用96,968元後，第一抵押債權即寶島銀行前揭2 筆
    借款之本金8,190,761 元、利息2,483,734 元、違約金249,
    411 元（共計10,923,906元）部分，僅於獲分配7,278,529
    元不足清償，甲○○因而另行為被告代償192 萬元予寶島銀
    行等情，業經調閱本院86年度執字第6408號民事執行卷附之
    拍賣抵押物裁定書、確定證明書、借據、土地、建築改良物
    抵押權設定契約書、他項權利證明書、土地、建物登記簿謄
    本、拍賣不動產筆錄、投標書、分配表、不動產權利移轉證
    書、本院執行處領取分配款之通知等資料（該卷第7 至11、
    14至53、229 至234 、285 、293 、300 至302 頁）在卷可
    稽，另有證人甲○○在本院96年度訴字第18號民事事件審理
    程序提出之寶島銀行出具之清償證明書、寶島銀行逾期放款
    處理中心函文、甲○○存摺轉帳資料（該卷第8 至11、40至
    42頁）附卷可佐，而證人甲○○向本院起訴請求被告返還代
    償款192 萬元部分，亦經本院審理後於96年7 月10日以96年
    度訴字第18號民事判決被告應返還證人甲○○192 萬元暨利
    息確定等節，同經本院調閱前開民事事件卷查核明確，足證
    證人甲○○拍定系爭房地之價額1001萬元，不足以清償被告
    積欠寶島銀行之借款債務，而由證人甲○○代償192 萬元等
    情無訛，從而，被告辯稱：拍定款已足清償，甲○○未代償
    云云，顯非事實，不足採信。
三、又依證人甲○○於本院及偵查時證稱：我向法院拍定系爭房
    地後，因為都是被告在使用，法院並未點交給我，事後因被
    告請求，我同意以1100萬元賣回給被告，但沒有包含代償的
    192 萬元，我們前後簽了4 次契約書，當初被告給我定金50
    萬元後就消失，因我有領到系爭房地之道路徵收補償款167
    萬元，故以1100萬元扣除定金50萬元、補償費167 萬元，剩
    餘883 萬元作為契約買賣價額，真正的契約是90年4 月20日
    我與被告簽訂之契約，因為被告同意承受我當時以系爭房地
    向寶島銀行抵押借款約632 萬元，又給付25萬元定金，尾款
    226 萬元則由被告開立本票給我，另有乙○○開立的2 張各
    50萬元之本票給我，91年7 月18日所簽立之手寫協議書就是
    約定要登記給被告指定的乙○○，因為將系爭房地出售給被
    告後，被告未依約給付尾款，所以雙方就尾款剩餘139 萬元
    部分到許巍騰律師進行和解並簽立和解書，之後才到證人丁○○代書處簽立91年7 月26日與乙○○之買賣契約書，該份
    契約書是為辦理貸款所用等語。
四、其中，證人甲○○前開所述：系爭房地未進行點交，拍定後
    由被告管領使用一情，核與本院86年度執字第6408號執行卷
    附第3 次拍賣公告載明「債務人戊○○稱該房屋出租予第三
    人永佳金屬股份有限公司，租約85年9 月起至89年9 月，拍
    定不點交」，證人甲○○拍定後聲請法院排除租賃亦遭本院
    於88年4 月8 日以士院仁執簡字第6408號通知駁回等情相同
    ，而該承租人永佳公司之負責人即為被告，被告亦與永佳公
    司成立自85年1 月起至94年12月31日止之長期租賃契約，同
    有證人甲○○提出之排除租賃聲請書、名片、被告提出之房
    屋租賃契約書（該卷第151 、186 至187 、190 至191 、28
    3 、286 頁）在卷可稽，堪信此部分證述為真實。
五、再據證人即被告姊夫乙○○於偵查及本院審理時證述：當初
    合意的價格就是1100萬元，因為被告說他信用不好，而系爭
    房地是我岳父的祖產，我是為保護祖產而義務幫忙買回來，
    買賣過程都是被告跟甲○○談，我有同意這個價格，我有授
    權被告依約簽發2 張各50萬元之本票，也有依被告、甲○○
    在許巍騰律師和解之約定給付款項，我雖然有設籍在系爭房
    地，但未實際居住，我為了提高貸款成數事後才與甲○○簽
    立價額1280萬元之契約，在此之前不認識甲○○，我貸款82
    0 萬元扣除甲○○貸款600 多萬元後，剩餘的款項交給被告
    跟甲○○會帳，貸款都是家族的人負責繳納等語，以及證人
    即代書丁○○於本院審理時證稱：是為了向銀行貸款乙○○
    、甲○○才簽立91年7 月26日1280萬元之契約等語無訛明確
    ，並有證人甲○○提出之90年4 月20日不動產預定買賣契約
    書、91年7 月18日手寫協議書、91年11月29日和解協議書、
    本票、證人乙○○提出之91年7 月26日不動產賣賣契約書等
    書證在卷可資佐證（民事卷第43至44、59至60頁、他字卷第
    23至24頁、偵卷第38至41頁、偵續一卷第31至33頁），另有
    臺北縣政府99年7 月28日以北府地徵字第0990693983號函及
    附件、臺北縣淡水鎮公所99年7 月29日北縣淡建字第0990
    033983號函及附件在卷可資佐證（本院卷一第84至93頁），
    足徵證人甲○○所證：系爭房地之買賣總價額為1100萬元，
    被告是買主，乙○○是被告指定之登記名義人，扣除已給付
    之定金50萬元、道路徵收補償金167 萬元，餘款883 萬元扣
    除當時系爭房地抵押貸款約632 萬元、被告90年4 月19日支
    付之定金25萬元，剩餘尾款由被告簽發226 萬元本票，為向
    銀行貸款才與乙○○簽立91年7 月26日1280萬元之契約等情
    ，亦經前開所述應屬可信，因此，被告辯稱：883 萬元係以
    1001萬元為基礎計算云云（審訴卷第73頁），顯非事實。復
    遍觀前揭被告與證人甲○○所簽立之歷次買賣契約書、協議
    書所載買受人均為被告，契約內容亦從未提及被告非因買賣
    所開立之票據，證人甲○○應予返還之情事，因此，被告辯
    稱：其從頭到尾僅係仲介人，並非買主，或系爭房地不值錢
    ，係為取回留置在甲○○處之保證票始同意買受云云，均不
    可採信。
六、參以被告與證人甲○○雙方簽名、蓋章之90年4 月20日不動
    產預定賣契約書業已明確記載系爭房地買賣尾款226 萬元，
    應由被告開立226 萬元之本票支付，復斟酌證人甲○○提出
    之91年6 月17日協議書（偵卷第19、50頁）、91年7 月18日
    手寫版協議書（偵續一卷第31至33頁）、91年11月29日合解
    協議書（民事卷第59至60頁），均係針對被告未依90年4 月
    20日契約約定於91年6 月30日付清前揭226 萬元本票，始由
    證人乙○○授權被告於91年6 月19日簽發面額各50萬元之本
    票，此有本票發票日、到期日均與契約內容約定之付款日相
    當，可資證明，之後，雙方又於91年11月29日再就前揭本票
    債務即系爭房地買賣尾款剩餘款項139 萬元進行和解協商，
    另佐以證人乙○○提出之給付價金會帳統計表、匯款資料、
    88年9 月27日給付定金收據、91年11月29日合解協議書等資
    料（偵卷第25至37頁），其中給付價金會帳統計表詳載議價
    總額1100萬元扣除88年9 月27日定金50萬元、徵收補償金
    1,669,203 元、91年4 月19日定金25萬元、償還寶島銀行貸
    款6,262,54 7元後，尾款即約為226 萬元，此外，尚有被告
    、證人甲○○提出之付款明細表（偵卷第27、29、36、37
    、47、52頁、本院卷第52、53頁、民事卷第43頁、偵續一卷
    第31頁），互核大致相符，可證明證人甲○○前揭所述確屬
    事實，而堪認定，因此，證人甲○○所提出之前揭歷次契約
    書、協議書之內容均係前後連貫、相互關連，可證系爭房地
    買賣契約基礎確係90年4 月20日之不動產預定買賣契約書無
    訛。
七、至此，細繹被告所提出之91年7 月18日系爭偽造契約書（民
    事卷第29、77、偵查卷第51頁），有以下不可信之處：
（一）形式上觀之，被告、證人甲○○歷次簽立之契約中，證人
      甲○○均會在契約書尾之賣主、出賣人或立書人處簽名、
      用印或簽名、蓋指印，印章均係使用屬隸書體之方章（詳
      民事卷第44頁、偵卷第19、32、41頁、偵續一卷第33頁）
      ，從未出現如系爭偽造契約書上未有甲○○簽名及使用楷
      體印章之情形。
（二）被告、證人甲○○於91年7 月18日甫簽立手寫版協議書（
      偵續一卷第31至33頁），焉有可能兩人於同日簽立兩份契
      約當事人、內容不盡相同之契約書，且兩份契約書上之甲○○簽名、用印亦屬迥異，實不合乎社會常情。
（三）被告辯稱：係為促成證人甲○○與乙○○之買賣，為取信
      乙○○而要求另以乙○○名義簽立系爭偽造契約書云云，
      然系爭偽造契約書上均無乙○○之簽名、用印，且據證人
      乙○○於偵查及本院審理時自始證稱：從未見過系爭偽造
      契約書，直至本案偵查時始第一次見過等語明確，若為取
      信乙○○何以簽立完畢後完全未持交乙○○過目並保存，
      以維護乙○○權益，反而僅讓證人乙○○與甲○○簽立91
      年7 月26日、價額1280萬元之契約書（偵卷第38至41頁）
      ，此外，被告與證人甲○○早於90年4 月20日已簽立買賣
      契約書（民事卷第43至44頁），之後陸續就買賣尾款226
      萬元之本票支付方式增訂91年6 月17日協議書（偵卷第19
      、50頁）、91年7 月18日手寫版協議書（偵續一卷第31至
      33 頁 ），而證人乙○○更早於91年6 月19日前即已授權
      被告以其名義簽發面額各50萬元之本票2 紙（偵卷第54頁
      ），雖證人乙○○證稱忘記開立本票所本之契約為何，但
      明確指出係依照契約約定授權被告簽發等語，然參以證人
      甲○○所立之91年6 月17日協議書第1 條後段（偵卷第50
      頁）之約定，方由系爭房地登記後之指定登記名義人乙○○簽發本票支付部分尾款100 萬元，完全與證人乙○○簽
      發本票之事由、日期、金額相符，可徵證人乙○○早已知
      悉並同意以1100萬元購買系爭房地並為登記名義人，至此
      ，被告何需於事後另行為證人甲○○、乙○○於91年7 月
      18日簽立系爭偽造契約書以促成買賣並取信乙○○，可見
      被告前開所辯亦屬事後卸責之詞。
（四）佐以被告於96年1 月4 日、96年4 月2 日提出本院民事庭
      之系爭偽造契約書，與被告97年8 月13日向偵查檢察官提
      出之系爭偽造契約書形式上亦有不同，96年1 月4 日版中
      系爭偽造契約書（民事卷第29頁）第3 條第3 款末段「甲○○帳戶」旁未增補「並同時退還本票」等文字及甲○○
      印文；96年4 月2 日版中系爭偽造契約書第3 條第3 款末
      段處（民事卷第77頁）卻有前開文字及印文；97年8 月13
      日版（偵卷第51頁）有前開文字之加註，卻無甲○○印文
      ，然被告於偵查中所提出之系爭偽造契約書正本（偵卷第
      13頁），則有前開文字及印文之增補，若系爭偽造契約書
      乃於91年7 月18日被告、證人甲○○合意簽署完成，何以
      被告能於96年1 月4 日向本院民事庭提出無前開文字、印
      文之版本？
（五）雖被告辯稱：契約左上角之文字加註是證人甲○○拿來時
      就如此記載了，我們簽立該份契約後，先影印1 份保存，
      當天或隔日發現契約內容漏載「並同時退還本票」等文字
      ，我就其補增上開文字，於當天或隔日持交證人甲○○用
      印云云（本院卷二第35、36頁），然衡之一般簽立契約書
      之常態，當會於簽約當下同時製作1 式2 份之契約書，無
      需於簽約後自行影印，且系爭偽造契約書係在91年7 月18
      日簽立的，證人甲○○焉會事先於契約左上角處寫上「茲
      收到第一期款新臺幣貳佰貳拾陸萬元正。91/7/30 」並用
      印，再於91年7 月18日交給被告簽名、用印，倘有該份契
      約存在，應會於91年7 月30日收款時證人甲○○才會有前
      開文字之補註及用印，如此一來，被告更無可能於91年7
      月18日簽約後影印保存時，該份影印之契約書已有「茲收
      到第一期款新臺幣貳佰貳拾陸萬元正。91/7/30 」及甲○○印文等註記；況且依被告所述91年7 月18日簽約後當日
      或隔天就發現漏載「並同時退還本票」等文字，而於當天
      或翌日補增文字交給證人甲○○用印時，該份契約書上當
      然也不會出現「茲收到第一期款新臺幣貳佰貳拾陸萬元正
      。91/7/30」等註記及甲○○印文之可能。
（六）參以被告在本院民事庭審理期間，明知面對訴訟程序，當
      會謹慎提出對其有利之證據，焉會提出錯誤版本，再者，
      被告於偵查中既能提出系爭偽造契約書之正本，儼然該份
      契約書正本由其保管中，故持交本院民事庭時，理應會影
      印契約書正本後，將影本提出法院，方合乎常情，如何會
      提出之契約影本與正本不符之證據，再者，被告於偵查中
      所提出之版本增補文字處卻無「甲○○」印文（偵卷第51
      頁），被告辯稱係影印所造成者，然對照系爭偽造契約書
      文字增補處與印文之相對位置，「甲○○」印文係重疊在
      「退還本」之文字上，而被告於偵查所提出版本「並同時
      退還本票」之增補文字明顯墨色加深，依一般使用影印機
      之經驗，「退還本」之文字墨色既有加深，疊印在「退還
      本」文字上之「甲○○」印文當會同時加深墨色，何以偵
      查中版本完全無有任何「甲○○」印文之邊框、文字、印
      色、痕跡，因此，被告前開所辯明顯違背常理不足採信。
（七）輔以系爭偽造契約書內容第3 條付款方式及作業程序，其
      中第1 款約定「簽訂本契約同時甲方（乙○○）支付訂金
      【20萬元】，系爭偽造契約書之左上角處亦有手寫「茲收
      到訂金新臺幣【貳拾萬元】正」之補記及「甲○○」印文
      。然遍觀被告、證人甲○○、乙○○提出之本件買賣系爭
      房地歷次契約、協議書及付款紀錄中（偵卷第27、29、36
      、37、47、52頁、本院卷第52、53頁、民事卷第43頁、偵
      續一卷第31頁），只有88年9 月27日定金50萬元、91年4
      月19日定金25萬元、91年7 月18日定金17萬元之紀錄，未
      曾出現過被告或證人乙○○曾於91年7 月18日交付20萬元
      定金予證人甲○○之紀錄，倘若屬實，依照91年7 月18日
      手寫協議書之記載證人甲○○僅於當日收受17萬元，倘如
      被告所述該份契約書僅係為取信證人乙○○，證人甲○○
      焉會於同日簽立之系爭偽造契約書記載與實際收取款項明
      顯出入，並導致減損自己可得請求債權金額之文字記載，
      雖被告辯稱：係將25萬元誤寫為20萬元云云（審訴卷第74
      頁），然契約第3 條第1 款明確約定定金20萬元，左上角
      手寫處亦載為定金20萬元，可見契約內容及所載文字相互
      呼應，焉有可能會誤寫，可徵系爭偽造契約書確係被告偽
      造甚明。
（八）再由系爭偽造契約書第3 條第2 款約定「雙方約定於本（
      七）月三十一日前付清第一期款新臺幣貳佰貳拾陸萬元正
      ，並同意開始辦理移轉登記事宜」等文字，然系爭房地買
      賣之總價為1100萬元，扣除定金50萬元、道路徵收補償金
      167 萬元後為883 萬元，再扣除事後給付之定金25萬元、
      契約當時銀行貸款約632 萬元，尾款226 萬元由被告開立
      本票支付等付款方式外，已見前述，而契約所定之付款方
      式卻與前開約定完全不同，且雙方自始從未約定所謂第一
      期款226 萬元之情形，只有尾款本票226 萬元，而系爭偽
      造契約書左上角處同有手寫文字卻註記「第一期款新臺幣
      貳佰貳拾陸萬元正。91/7/30 」等文字，明顯與前揭被告
      、證人甲○○、乙○○提出之歷次契約書、還款紀錄完全
      不符，雖被告辯稱尾款本票224 萬元係226 萬元之誤載云
      云，然當時因被告未依約完全履行尾款226 萬元本票支付
      ，雙方事後於91年11月29日在許巍騰律師處會帳，就尾款
      之139 萬元部分書立合解協議書（民事卷第59至60頁），
      換言之，證人甲○○於91年7 月30日明明未收受該筆226
      萬元之款項，只是持有被告簽發之同額本票，焉會提前於
      91年7 月18日如此註記，完全解銷此筆債權，實有違常情
      ，是以，被告辯稱該份契約乃證人甲○○自行製作交予被
      告用印云云，毫無足採。
（九）況且，系爭偽造契約書第3 條第3 款約定「乙方（甲○○
      ）以本房地設定抵押向寶島銀行新莊分行貸款新臺幣陸佰
      參拾萬元正，自八月份起利息由甲方負責支付，餘款新臺
      幣貳佰貳拾肆萬正，由甲方（乙○○）開立本票保證」，
      亦與雙方約定尾款226 萬元由被告開立本票保證之情相左
      ，參以被告、證人甲○○方於91年7 月18日簽立手寫協議
      書（偵續一卷第31至33頁），該份協議書第（二）條方就
      雙方於90年4 月20日所簽訂之買賣契約，依約應由被告開
      立本票226 萬元，應於91年6 月30日付清尾款部分，明確
      約定因「甲方（被告）需向銀行申請貸款，經雙方協議乙
      方（甲○○）同意先給甲方辦理移轉登記予甲方指定人名
      義，向銀行申請貸款，甲方確認銀行核准貸款金額為750
      萬元及另外信用貸款80萬元共計830 萬元，甲方需代償乙
      方原向日盛銀行新莊分行之貸款約615 萬元，扣除已付17
      萬元外，其餘款全部支付購屋尾款」，焉有可能同日改定
      之系爭偽造契約書上之尾款變成224 萬元由乙○○開立本
      票？雖被告辯稱：係226萬元之誤載云云，同無足採。
（十）綜觀前開各節，可徵系爭偽造契約書之內容明顯與歷次契
      約書、協議書及被告、證人甲○○、乙○○提出之付款紀
      錄明顯不符，被告辯稱係由證人甲○○製作交付云云，委
      無可採，而被告不否認其在系爭偽造契約書第3 條第3款
      末段「甲○○帳戶」旁未增補「並同時退還本票」等文字
      ，復參諸系爭偽造契約書之契約內容、收款註記、增補內
      容、用印過程均有前述諸多明顯不合理之處，而只有被告
      保存系爭偽造契約書之正本，已足資證明應係被告持用證
      人甲○○前開印章，並盜用於系爭偽造契約書上，而偽造
      系爭契約書無訛。
（十一）質之系爭偽造契約書上所載之付款方式、金額、證人甲○○所收到之款項均明顯與雙方契約約定、實際付款情
        況相左，證人甲○○、乙○○亦未曾見過該份契約書，
        被告卻在證人甲○○向本院起訴請求被告返還代償192
        萬元之訴訟中向本院提出作為拒絕返還之證據，更可證
        被告確有意圖損害證人甲○○債權並左右本院判決正確
        性之動機，甫在不詳時間、地點偽造系爭偽造契約書，
        並向本院民事庭法官行使，至為酌然。此外，被告明知
        其曾於85年間曾向案外人丙○○（22年生）借款並以系
        爭房地設定第2 順位抵押權以為擔保，此詳見系爭房地
        之登記謄本、登記簿謄本（86年度執字第6408號卷第22
        、133 頁），因系爭房地遭拍賣，因拍定價額不足以清
        償第1 順位抵押權人即寶島銀行之債權，致第2 順位抵
        押權人丙○○債權無法受償，被告為免除其債務，竟於
        本院審理時同樣陳稱：該名債權人係同名之死刑犯丙○○等語（本院卷二第33頁），藉以推託免除債務，益證
        被告為免除自己借款債務，無所不用其極，而有偽造文
        書之動機甚明。
八、至證人甲○○雖不否認系爭偽造契約書上之印章為其所有，
    但證稱：因被告向其訛稱要向臺北縣淡水鎮公所申請風災補
    償，而於91年間同意交付予被告印章作為申請風災補償之用
    等語，參諸被告與證人甲○○均供稱之前兩人交情甚深，往
    來密切，此有兩人彼此為高額借款擔任連帶保證人，證人甲○○甚而因被告請求拍定系爭房地並賣回予被告，可見一斑
    ，而系爭房地拍定後，法院未進行點交予證人甲○○，自始
    均由被告占有使用，亦為被告、證人乙○○供述明確，因此
    ，證人甲○○對於系爭房地之現狀無從知悉，又證人甲○○
    未曾設籍於系爭房地之所在地即臺北縣淡水鎮，反係由被告
    迄今仍設籍該處，同有被告戶籍資料在卷可按，因此，被告
    對於臺北縣淡水鎮公所有何申請補助事項，當然較證人甲○○更為明瞭，尤其，雙方已於90年4 月20日簽訂買賣契約，
    若有任何風災補助可得申請補助，更屬樂觀其成，有益於雙
    方契約之履行，證人甲○○應無不同意交付之理。參以交通
    部中央氣象局99年9 月2 日中象參字第0990010544號函及附
    件稱：（一）91年7 月2 日下午2 時45分至91年7 月4 日下
    午5 時25分發佈91年第5 號雷馬遜海上颱風警報，淡水地區
    於7 月3 日及4 日均曾出現8 級陣風。（二）91年7 月9 日
    上午5 時50分至91年7 月10日晚間11時5 分發佈91年間第8
    號娜克莉海上陸上颱風警報，淡水地區於7 月9 日及10日均
    出現6 級陣風，7 月9 日及10日之日雨量分別為60.5毫米及
    98.0毫米，均已達大雨標準。其中娜克莉颱風於91年7 月10
    日上午5 時之暴風圈籠罩整個臺灣北部（包含臺北地區）（
    本院卷一第173 至222 、192 頁），可徵91年7 月間確實有
    颱風來襲，臺北淡水地區有刮強風、下豪雨之情，因此，證
    人甲○○前開證述，亦非全然不可信。況且證人甲○○所交
    付之印章，乃一般通常之玩具印章，亦即非甲○○會在重要
    文件、場合使用之印章，已見前述，因此，證人甲○○憑此
    交付亦未有違逆常情之處。雖臺北縣淡水鎮公所查無以證人
    甲○○名義申請風災補償之紀錄，有該所99年7 月21日北縣
    淡民字第第0990032818號函在卷可按（本院卷一第56頁），
    然被告取得證人甲○○之印章後有無確實如是使用，實非證
    人甲○○所能監督，亦無從以淡水鎮公所前開函文推翻證人
    甲○○前開所述甚明，更難憑此採為有利被告之認定。
九、被告另抗辯：系爭房屋因改建後之用水為其所申請等語，並
    提出臺灣自來水股份有限公司第一區管理處淡水營運所99年
    4 月26日函（本院卷一第41至42頁），然系爭土地上門牌號
    碼為臺北縣淡水鎮○○路109 巷6 號之建物，因前開部分建
    物、坐落土地辦理道路拓寬徵收，致前開合法建物部分拆除
    ，剩餘部分就地整建，於94年11月1 日完工，並以證人乙○○為建物起造人辦理，於95年2 月20日完成登記等情，此有
    臺北縣淡水地政事務所99年7 月22日北縣淡地價字第099000
    10626 號函及附件（含登記申請書、切結書、臺北縣淡水鎮
    拆除合法建築物剩餘部分就地整建完工證明書、建物所有權
    狀）在卷可按（本院卷一第57至84、69、81至83頁），而被
    告乃系爭房地之實際所有人及使用人，證人乙○○僅為保護
    被告父親遺留祖產而出名購買及登記，已見前述，因此，由
    被告於94年間就地整建完成之建物完工後，向自來水公司、
    電力公司申請用水、用電，核屬常情，證人甲○○已非就地
    整建之建物及坐落土地之所有權人，用水、用電之申請當與
    證人甲○○無涉，因此，被告抗辯：非以證人甲○○名義及
    印章申請用水、用電云云，於本案毫無關係，無從採為有利
    被告之認定。
十、被告再辯稱：192 萬元之代償金包含在系爭房地買賣價額11
    00萬元內云云，但遍觀歷次契約書、協議書均有詳載契約雙
    方之權利義務、約定事項、給付款項等細節，但自始均未有
    記載系爭房地買賣價額包含證人甲○○代償之192 萬元，又
    證人甲○○係以1001萬元拍定，又代償192 萬元之保證債務
    ，換言之，證人甲○○付出1193萬元，且拍定後均未管領使
    用過系爭房地，更未享有系爭房地出租第三人永佳公司之租
    金利益，同意出售予被告後，被告除曾支付50萬元、25萬元
    定金外，均未能依約履行，致證人甲○○蒙受損害非微，已
    見前述，證人甲○○焉有可能以低於自己支出之價額出售予
    被告之理，況出售系爭房地與求償保證債務分屬二事，各有
    獨立之債權關係與請求權基礎，若有混合一談，當會清楚載
    明於契約內容以杜絕爭議甚明，何以證人乙○○均未曾聽聞
    。
十一、雖被告舉出證人甲○○與案外人黃傳興88年9 月27日簽立
      價額1000萬元之不動產買賣契約書為據（民事卷第68至71
      頁），惟證人甲○○係於87年10月28日取得系爭房地之不
      動產移轉證明書（前揭執行卷第285 頁），於88年9 月27
      日同意以1000萬元出售予被告指定之第三人黃傳興，實與
      拍定價額相差1 萬元而已，並不違背常理，然因黃傳興無
      法向臺灣新光商業銀行建成分行順利貸款，而雙方解除契
      約，亦據被告所不否認並有新光銀行建成分行99年9 月7
      日（99）新光銀建成字第099028號函在卷可佐（本院卷一
      第228 頁），迄自被告、證人甲○○於90年4 月20日再次
      簽訂契約時，因被告履約能力、違約之損失、證人甲○○
      因無法使用系爭房地之損失、系爭房地周圍土地徵收、道
      路拓寬致系爭房地增值等情均會影響系爭房地買賣價額之
      合意，因此，證人甲○○將系爭房地買賣價額提高至1100
      萬元，亦不悖於常情，倘有被告所述將代償之192 萬元含
      括在售價內，證人甲○○將因此喪失（0000-0000 ＝83）
      83萬元代償債權之求償損失，何以雙方簽立之歷次契約書
      中均未載明，況且由歷次契約內容關於被告積欠之款項、
      給付期限、系爭房地抵押借款之餘額等情均詳為記載，顯
      見證人甲○○對此非常重視及注意細節，卻未針對192 萬
      元有任何記載，可見證人甲○○所述出售系爭房地與代償
      保證債務之求償權係屬二事，應可採信，而本院民事庭審
      理結果亦認證人甲○○之請求為有理由，以96年度訴字第
      18號民事判決被告應返還192 萬元予甲○○確定，已見前
      述，雖被告一再以因於民事事件審理時尚未找出88年9 月
      27日甲○○與黃傳興以1000萬元簽立之契約方敗訴云云（
      本院卷二第27頁），被告辯護人亦辯稱：被告自始均未找
      到前開契約書，閱覽民事卷亦未發現前開契約書云云，然
      查被告於前揭民事事件審理階段，業於96年4 月2 日陳報
      狀提出前開88年9 月27日契約書（該卷第67至72頁），顯
      見被告、辯護人前開抗辯均與案卷資料不符，空言卸責，
      均難遽採，益證被告辯稱出售價額已包含192 萬元云云顯
      不可採。
十二、被告更抗辯：其曾為證人甲○○向寶島銀行短期信用貸款
      100 萬元部分擔任連帶保證人，彼此連保，而降低求償金
      額折算為100 萬元云云，然查，證人甲○○亦擔任被告前
      揭2 筆借款之連帶保證人，甚而履行保證人義務，為被告
      代償192 萬元，被告雖任證人甲○○借款之連帶保證人，
      然證人甲○○均早於88年8 月6 日清償借款完畢，被告自
      始未曾負擔保證人責任，代償分毫，此有日盛銀行新莊分
      行99年9 月3 日日銀字第0992C0053990號函及附件在卷可
      考（本院卷一第223 至227 頁），足證被告既未為證人甲○○擔負任何保證人責任並代償保證債務，證人甲○○何
      需因此以100 萬元折算降低192 萬元之代償債權，若有此
      情，當會清楚記載於雙方簽立之歷次契約書中，益徵被告
      空言抗辯毫無足採。
十三、被告末抗辯：其與證人甲○○締約過程，自始不知道證人
      甲○○中國國際商業銀行敦南分行之帳戶云云，然觀之被
      告提出之系爭偽造契約書第2 條第3 款業已載明「俟銀行
      貸款核貸後以現金支付並存入中國國際商業銀行敦南分行
      活儲存款000-00-00000-0號甲○○帳戶」等語（偵卷第20
      頁）；被告與證人甲○○簽立之91年7 月18日手寫協議書
      第（二）條最末段亦載明「... 其餘款全部支付購屋尾款
      存入中國商銀敦南分行活儲存款000-00-00000-0號甲○○
      帳戶內」（偵續一卷第32頁）；證人乙○○提出之給付價
      金會帳統計表暨匯款明細亦載明「91/10/11付入甲○○帳
      戶，ICBC00000000」（偵卷第27至28），顯見被告非常清
      楚證人甲○○之帳戶帳號，前開所辯亦屬狡辯。至被告辯
      稱不認識89年5 月1 日契約書上之見證人林顯益云云，惟
      查，被告不否認與甲○○簽立該份契約書，而見證人於本
      件契約約定無任何關係，不過有見證簽約過程，且系爭房
      地買賣乃以90年4 月20日之契約為準，是以，縱然被告前
      揭抗辯屬實，亦與本案無涉，併此敘明。
十四、被告辯護人辯稱：本院96年度訴字第18號民事判決業已判
      決被告敗訴確定，證人甲○○並未因此受有任何損害云云
      ，惟按刑法上偽造文書罪，所謂足以生損害於公眾或他人
      ，以有損害之虞為已足，不以實際發生損害為必要，故如
      他人有可受法律保護之利益，因此遭受損害或有受損害之
      虞，即難謂非足以生損害（最高法院47年臺上字第193 號
      、71年度臺上字第4125號判決要旨參照）。查本院96年度
      訴字第18號民事判決固以判決被告敗訴應返還證人甲○○
      代償金192 萬元暨利息一節，有前開判決書在卷可按，然
      被告於該民事事件之訴訟過程中，提出系爭偽造契約書為
      證據，以證明192 萬元代償款業已包含在1100萬元買賣價
      額中，當致證人甲○○之法律上權利受有損害之虞，以及
      影響本院裁判正確性之可能，不因最後判決結果未造成實
      際損害，而認與刑法偽造文書要件未合，因此，被告辯護
      人前開所辯亦非可採。
十五、綜合前開各節所述，被告所辯均與證人甲○○、乙○○、
      丁○○所證相反，更與雙方關於系爭房地之締約內容、買
      賣價額產生過程、付款方式及處理經過等情相左，可證所
      辯均無足採信，從而，本件事證已臻明確，被告行使偽造
      私文書之犯行，已堪認定。
參、論罪科刑
一、按刑法第210 條之偽造文書，以無製作權之人冒用他人名義
    而製作該文書為要件之一，行為人基於他人之授權委託，在
    授權範圍內即有權代表本人製作本人名義文書，而不成立該
    條之罪，惟若逾越授權範圍之行為，即不得以曾經授權而免
    責；又該條所謂足以生損害於公眾或他人，並不以文書內容
    所載之經濟價值為準，亦不以確有損害事實之發生為構成要
    件，故如於物之所有人之使用收益處分權有所侵害或有損害
    之虞者，仍不能不認為已成立本罪，縱或事後已填補損害，
    亦無解於犯罪之成立（最高法院93年度臺上字第2258號、第
    6311號判決要旨參照）。次按得依刑法第219 條之規定沒收
    者，以偽造之印章、印文或署押為限。至盜用他人真正印章
    所蓋之印文，並非該條所指之偽造印文（最高法院88年度臺
    上字第7076號、83年度臺上字第2492號判決要旨參照）。
二、準此，核被告就前開所為均係犯刑法第216 條、第210 條之
    行使偽造私文書罪，又被告盜用甲○○印章之行為，係偽造
    私文書之階段行為，為偽造私文書所吸收，不另論罪，偽造
    私文書之低度行為亦為高度之行使偽造私文書行為所吸收，
    同不另論罪，而被告於96年1 月4 日以傳真方式及96年4 月
    2 日以陳報狀向本院民事庭提出，乃係在密接時間，在本院
    96年度訴字第18號民事事件之訴訟階段，向同一承審法官提
    出，應認係基於同一犯意接續為之而論以一罪。至起訴意旨
    雖泛稱於96年間前開民事事件審理中，本院僅將犯罪時間點
    明確指出，當屬原起訴範圍效力所及，自能審究之。
三、爰審酌被告於最近5 年內，並無任何經法院判決確定之前科
    紀錄，此有臺灣高等法院被告前案紀錄表及臺灣士林地方法
    院檢察署刑案資料查註紀錄表各1 件在卷可按，復考量被告
    與證人甲○○原交情甚深，因被告所有之系爭房地遭寶島銀
    行聲請強制執行拍賣受償時，證人甲○○出面拍定後，交由
    被告保管使用，並為被告代償192 萬元之借款債務，以免除
    連帶保證人責任，事後更將系爭房地賣回被告並移轉登記在
    被告指定之乙○○名下，未料，證人甲○○向本院民事庭起
    訴請求被告返還代償之192 萬元時，被告為拒絕償還，竟偽
    造系爭偽造契約書並向本院提出，意圖使承審法官判決證人
    甲○○敗訴，足生損害於甲○○及本院裁判之正確性，且被
    告犯後毫無悔意，矯詞卸責，態度不佳等一切情狀，並斟酌
    蒞庭檢察官當庭求處從重量刑之求刑，認應量處如主文所示
    之刑。又被告犯罪時間均係在96年4 月24日以前，所犯核與
    中華民國96年罪犯減刑條例之減刑要件悉合，爰依同條例第
    2 條第1 項第3 款、第7 條、第9 條等規定減至宣告刑之二
    分之一並諭知易科罰金折算標準。
四、至系爭偽造私文書係被告所有，因犯本案所生之物，依刑法
    第38條第1 項第3 款之規定應予沒收。
據上論斷，應依刑事訴訟法第299 條第1 項前段，中華民國96年
罪犯減刑條例第2 條第1 項第3 款、第7 條、第9 條，刑法第21
6 條、第210 條、第41條第1 項前段、第38條第1 項第3 款，判
決如主文。
本案經檢察官鄭伊鈞到庭執行職務。
中    華    民    國    99    年    11    月    2     日
                  刑事第六庭審判長法  官  杜惠錦
                                  法  官  陳美彤
                                  法  官  黃欣怡
以上正本證明與原本無異。
如不服本判決，應於收受送達後10日內向本院提出上訴書狀，其
未敘述上訴之理由者並得於提起上訴後20日內向本院補提理由書
（均須按他造當事人之人數附繕本）。
                                  書記官  陳慧玲
中    華    民    國    99    年    11    月    2     日
附錄本案論罪科刑法條全文：
中華民國刑法第210條
偽造、變造私文書，足以生損害於公眾或他人者，處5 年以下有
期徒刑。
中華民國刑法第216條
行使第210 條至第215 條之文書者，依偽造、變造文書或登載不
實事項或使登載不實事項之規定處斷。
附表：應沒收物品
┌─┬───────────────────┬────┐
│  │          物    品    名    稱        │出    處│
├─┼───────────────────┼────┤
│1 │91年7 月18日不動產買賣契約書正本（買主│偵卷第13│
│  │：乙○○、賣主：甲○○）              │頁      │
└─┴───────────────────┴────┘
附表一：本案相關之文書資料
┌─┬──────┬─────────┬────────────┬──────────┐
│  │簽 約 日 期 │契  約  當  事  人│ 重  要  契  約  內  容 │      備    註      │
├─┼──────┼─────────┼────────────┼──────────┤
│1 │88年9 月27日│出賣人：甲○○    │1.買賣總價額：1000萬元。│1.因黃傳興無法貸款而│
│  │（不動產賣賣│買受人：黃傳興    │2.被告給付甲○○定金50萬│  解除契約。        │
│  │契約書）    │                  │  元。                  │2.民事卷第68至71頁、│
│  │            │                  │                        │  審訴卷第94至98頁  │
├─┼──────┼─────────┼────────────┼──────────┤
│2 │89年5月1日  │出賣人：甲○○    │1.買賣總價額：1100萬元。│1.因被告未依約履行解│
│  │（不動產預定│買受人：戊○○    │2.被告應給付定金300 萬元│  除契約。          │
│  │買賣契約書）│見證人：林顯益    │  ，其中100 萬元於訂約時│2.民事卷第73至76頁、│
│  │            │                  │  給付，其餘200 萬元未給│  他字卷第27至30頁  │
│  │            │                  │  付前由被告按月給付利息│                    │
│  │            │                  │  ，餘款800 萬元於過戶時│                    │
│  │            │                  │  全部付清，並由被告負擔│                    │
│  │            │                  │  本息。過戶時被告得指定│                    │
│  │            │                  │  人名義辦理。          │                    │
├─┼──────┼─────────┼────────────┼──────────┤
│3 │90年4 月20日│出賣人：甲○○    │1.買賣總價款883萬元。   │1.民事卷第43至44頁  │
│  │（不動產預定│買受人：戊○○    │2.90年4月19日被告付25萬 │2.有被告90年6 月11日│
│  │買賣契約書）│                  │  元定金。抵押貸款630 萬│  簽發、到期日為91年│
│  │            │                  │  元，由被告負擔，餘款  │  6 月30日、票面金額│
│  │            │                  │  226 萬元由被告開立本票│  226 萬元之本票1 紙│
│  │            │                  │  。                    │  ，偵卷第54頁。    │
├─┼──────┼─────────┼────────────┼──────────┤
│4 │91年6月17日 │賣主：甲○○（簽名│1.雙方於90年4 月20日簽訂│1.偵卷第19、50頁。  │
│  │（協議書）  │蓋章）            │  預定買賣契約，被告開立│2.有證人乙○○授權被│
│  │            │買主：戊○○（未簽│  之本票226 萬元，原訂於│  告於91年6 月19日簽│
│  │            │名蓋章）          │  91年6 月30日付清，因被│  發之票面金額各50萬│
│  │            │                  │  告無法付清，甲○○同意│  元本票共2 紙，偵卷│
│  │            │                  │  先辦理移轉登記向中國商│  第54頁）。        │
│  │            │                  │  業銀行貸款750 萬元以清│                    │
│  │            │                  │  償甲○○抵押貸款之620 │                    │
│  │            │                  │  餘萬元，餘款作為購屋尾│                    │
│  │            │                  │  款，尚欠尾款100 萬元部│                    │
│  │            │                  │  分由房地登記名義人開立│                    │
│  │            │                  │  本票，並由被告擔任連帶│                    │
│  │            │                  │  保證人。              │                    │
├─┼──────┼─────────┼────────────┼──────────┤
│5 │91年7月18日 │賣主：甲○○      │1.91年6 月17日之協議書雙│1.偵續1 卷第31至33頁│
│  │（手寫版，協│買主：戊○○      │  方同意解除。          │  。                │
│  │議書）      │                  │2.簽約時，被告應支付17萬│2.被告簽發之本票226 │
│  │            │                  │  元部分購屋款。        │  萬元，原訂91年6 月│
│  │            │                  │3.雙方於90年4 月20日簽訂│  30日付清尾款，經雙│
│  │            │                  │  買賣契約書。          │  方協議先辦理移轉登│
│  │            │                  │                        │  記予被告指定之人，│
│  │            │                  │                        │  被告確認銀行核貸金│
│  │            │                  │                        │  額為750 萬元及信用│
│  │            │                  │                        │  貸款80萬元，以代償│
│  │            │                  │                        │  甲○○原抵押貸款  │
│  │            │                  │                        │  615 萬元，扣除已支│
│  │            │                  │                        │  付之17萬元，其餘款│
│  │            │                  │                        │  項應存入「甲○○、│
│  │            │                  │                        │  中國商銀敦南分行活│
│  │            │                  │                        │  除存款帳戶」，貸款│
│  │            │                  │                        │  撥款後經雙方會算，│
│  │            │                  │                        │  不足額由被告開出本│
│  │            │                  │                        │  票支付。          │
├─┼──────┼─────────┼────────────┼──────────┤
│6 │91年7月18日 │出賣人：甲○○（未│1.買賣總價額：1100萬元。│1.被告96年1 月4 日傳│
│  │（打字版，系│        簽名）    │2.簽約時，買主應支付20萬│  真本院者，無「同時│
│  │爭偽造契約）│買受人：乙○○（未│  元、91年7 月31日前付清│  退還本票」等字及「│
│  │            │      簽名、蓋章）│  第1 期款226 萬元。抵押│  甲○○」印文，民事│
│  │            │見證人：戊○○    │  貸款630 萬元由買主負擔│  卷第29頁。        │
│  │            │                  │  ，餘款224 萬元由買主開│2.被告96年4 月2 日提│
│  │            │                  │  立本票保證。          │  出本院者有前開文字│
│  │            │                  │3.手寫部分記載「茲收到訂│  補記及印文，同卷第│
│  │            │                  │  金新臺幣20萬元正」、「│  77頁。            │
│  │            │                  │  茲收到第一期款新臺幣  │3.被告於97年8 月13日│
│  │            │                  │  226萬元正」。         │  向檢察官提出者，有│
│  │            │                  │                        │  前開文字但無印文，│
│  │            │                  │                        │  偵卷第51頁。      │
├─┼──────┼─────────┼────────────┼──────────┤
│7 │91年7月26日 │出賣人：甲○○（簽│1.買賣總價款：1280萬元。│1.偵卷第38至41頁，作│
│  │（不動產買賣│名蓋章）          │                        │  為向銀行貸款用。  │
│  │契約書）    │買受人：乙○○（簽│                        │                    │
│  │            │名蓋章）          │                        │                    │
├─┼──────┼─────────┼────────────┼──────────┤
│8 │91年11月29日│甲方：甲○○      │1.就乙方積欠甲方尾款139 │1.民事卷第59至60頁。│
│  │（合解協議書│乙方：戊○○      │  萬元，並交付由乙方90年│                    │
│  │）          │                  │  6 月11日簽發、票面金額│                    │
│  │            │                  │  226 萬元、到期日91年6 │                    │
│  │            │                  │  月30日；乙○○91年6 月│                    │
│  │            │                  │  19日簽發、票面金額各50│                    │
│  │            │                  │  萬元、到期日為91年8 月│                    │
│  │            │                  │  31日、91年9月30日。   │                    │
└─┴──────┴─────────┴────────────┴──────────┘

司法院資訊處製作；財團法人民間司法改革基金會備份。
